【裁判字號】    95,訴,973
【裁判日期】    950814
【裁判案由】    清償借款
【裁判全文】
臺灣臺中地方法院民事判決  95年度訴字第973號
  原      告  第一商業銀行股份有限公司
  法定代理人  甲○○
  訴訟代理人  丁○○
  被      告  順意五金有限公司
兼法定代理人  乙○○
  被      告  丙○○
  訴訟代理人  乙○○
上當事人間請求清償借款事件，本院於民國95年7月31日言詞辯
論終結，判決如左：
    主      文
被告應連帶給付原告新臺幣貳佰捌拾柒萬參仟參佰貳拾玖元，及
自民國九十五年二月十七日起至清償日止，按年息百分之六點五
六計算之利息，並自民國九十五年三月十八日起至清償日止，其
逾期在六個月以內者，按上開利率百分之十，逾期超過六個月部
分，按上開利率百分之二十計算之違約金。
訴訟費用由被告連帶負擔。
    事實及理由
壹、程序方面：
  (一)本件被告順意五金有限公司業於民國（下同）95年1月17日
    經經濟部核准解散登記，惟尚未完成清算程序，依公司法第
    25條規定：解散之公司，於清算範圍內，視為尚未解散，是
    被告順意五金有限公司之法人格於清算範圍內仍為存續；又
    被告順意五金有限公司解散後經全體股東委任劉勝協為清算
    人，有被告順意五金有限公司提出之股東同意書影本可憑，
    且為原告所不爭執，則應以清算人劉勝協為被告順意五金有
    限公司之法定代理人。
  (二)依兩造所定保證書第7條約定；關於本契約與貴行涉訟時，
    同意以台中地方法院為第一審管轄法院，本院為兩造合意管
    轄法院，就本事件有管轄權。
貳、實體方面：
一、原告主張被告順意五金有限公司於民國（下同）94年1月，
    以被告劉勝協、丙○○為連帶保證人，向原告借款6筆合計
    新臺幣（下同）3,000,000元，約定借款期限為1年，自94年
    1月28日起至95年1月28日止，利息按原告之基準利率加碼年
    息2.82%（目前為年息6.56%）計算，還款方式約定為按月付
    息，到期即將借款本金及應付之款項一併清償，未按月付息
    或到期不履行時，除按約定利率支付利息外，並自逾期時起
    6個月內按上開利率10%，逾期超過6個月以上部分，按上開
    利率20%加付違約金。詎被告順意五金有限公司之借款到期
    未依約償還，經原告以被告之存款抵銷後，尚欠本金2,873,
    329元及自95年2月17日起之利息、違約金未清償，迭經催討
    均未置理，爰依消費借貸及連帶保證契約訴請被告清償借款
    ，並聲明求為判決如主文所示。
二、被告對原告主張之事實及請求之金額均不爭執，惟被告丙○
    ○另辯稱：被告丙○○只於93年度簽署約定書及保證書，94
    年並未立約定書及保證書；被告順意五金有限公司則辯稱：
    被告順意五金有限公司於94年9月13日向原告要求將備償帳
    戶內之餘額轉入被告順意五金有限公司之帳戶，但原告拒絕
    致使被告順意五金有限公司週轉不靈等語。並均聲明求為判
    決駁回原告之訴。
三、本件原告主張之事實，已據其提出借據6件、約定書、保證
    書各1件、放款戶授信明細查詢單、備償專戶明細表影本、
    支票及退票理由單影本為證，且為被告所不爭執，堪信屬實
    。被告丙○○雖辯稱僅在93年度之約定書及保證書上簽署，
    並未於94年簽立保證書云云，惟查：被告丙○○於93年1月9
    日簽署之保證書第1條均約定：本保證書所稱一切債務，係
    指債務人於現（含過去所負現在尚未清償）及將來對貴行所
    負之借款、票據、墊款、保證、損害賠償及其他債務；約定
    書第1條亦約定：本約定書所稱一切債務，係指立約人於現
    在（含過去所負現在尚未清償）及將來對貴行所負之票據、
    借款、墊款、保證等債務及其他債務，並包括其利息、遲延
    利息、違約金、損害賠償及其他有關費用等語，即被告丙○
    ○於93年1月9日所簽訂之保證書及約定書，其保證之範圍並
    非僅限於93年度被告順意五金有限公司所負債務，亦包含被
    告順意五金有限公司將來對原告所負之借款債務在內，被告
    丙○○執此為辯，已未可採，況被告丙○○自認94年1月28
    日，被告順意五金有限公司向原告借款所訂6紙借據之連帶
    保證人欄上其簽名及印章為真正，則被告丙○○就本件被告
    順意五金有限公司於94年1月28日向原告借款之6筆債務，本
    應負連帶保證人之連帶清償責任，被告丙○○前揭所辯，自
    無可採納。另被告順意五金有限公司辯稱原告拒不將備償帳
    戶內之餘額轉入被告順意五金有限公司之帳戶，致該公司週
    轉不靈云云，縱然屬實（原告否認備償專戶內之餘額為被告
    所有），亦與本件被告順意五金有限公司未依約清償借款之
    事實無涉，所辯仍難為其有利之認定。本件原告主張之事實
    ，既為被告所自認，自應堪信為真正。
四、按消費借貸者，謂當事人一方移轉金錢或其他代替物之所有
    權於他方，而約定他方以種類、品質、數量相同之物返還之
    契約，民法第474條第1項定有明文；又稱保證者，謂當事人
    約定，一方於他方之債務人不履行債務時，由其代負履行責
    任之契約，同法第739條亦有明文；另保證債務之所謂連帶
    ，係指保證人與主債務人負同一債務，對於債權人各負全部
    給付之責任者而言，此就民法第272條第1項規定連帶債務之
    文義參照觀之甚明（最高法院45年台上字第1426號判例可資
    參照）；而連帶債務之債權人，依同法第273條第1項規定，
    得對於債務人中之一人或數人或其全體，同時或先後請求全
    部或一部之給付。本件被告順意五金有限公司向原告借款，
    到期未依約清償，被告劉勝協、丙○○為連帶保證人，自應
    負連帶清償責任。從而，原告依消費借貸及連帶保證契約請
    求被告連帶給付借款2,873,329元，及自95年2月17日起至清
    償日止，按年息6.56%計算之利息，並自95年3月18日起至清
    償日止，其逾期在6個月以內者，按上開利率10%，逾期超過
    6個月部分，按上開利率20%計算之違約金，為有理由，應予
    准許。
五、訴訟費用負擔之依據：民事訴訟法第85條第2項。
中    華    民    國    95    年    8    月    14     日
                  民事第三庭  法  官  陳文爵
正本係照原本作成。
如對本判決上訴須於判決送達後20日內向本院提出上訴狀。
中    華    民    國    95    年    8    月    14     日
                              書記官  王美珍


司法院資訊處製作；財團法人民間司法改革基金會備份。
